臺灣臺中地方法院刑事判決　　　　　　 95年度交易字第733號
公　訴　人　臺灣臺中地方法院檢察署檢察官
被　　　告　乙○○
上列被告因過失傷害案件，經檢察官提起公訴（九十五年度調偵
字第二四八號），本院合議庭裁定由受命法官獨任進行簡式審判
程序，判決如下：
    主          文
乙○○因過失傷害人，處有期徒刑月，如易科罰金，以銀元
佰元即新臺幣玖佰元折算壹日。
    犯罪事實及理由
一、乙○○無駕駛執照（其所有之駕照遭吊銷在案），竟仍於民
    國九十四年十一月六日上午十時五十分許，駕駛車牌號碼Ｕ
    ４—２７４０號自用小客車，欲進入臺中縣大甲鎮○○路六
    三號丙○○住處之騎樓停放時，本應注意汽車行駛時，駕駛
    人應注意車前狀況，並隨時採取必要之安全措施，而依當時
    天候晴、日間自然光線、柏油路面乾燥無缺陷、無障礙物、
    視距良好，並無不能注意之情事，竟疏未注意，未注意車前
    狀況，致煞車不及，其所駕駛之自用小客車因此開進上述丙○○之住處，而撞到不及躲避之丙○○及在該處騎樓聊天之
    甲○○，造成丙○○受有左手肘撕裂傷二公分、右膝挫擦傷
    等傷害；甲○○則受有頭部外傷、右下肢創傷、右肩創傷等
    傷害。
二、上開犯罪事實，業據被告乙○○於本院審理時坦承不諱，核
    與告訴人丙○○、甲○○指訴遭被告駕車撞傷情節相符，並
    有道路交通事故調查報告表(一)、(二)、道路交通事故現場圖各
    一份、現場照片六張及光田綜合醫院出具之診斷證明書書二
    紙在卷可稽，足見被告確有駕駛車輛與告訴人二人發生交通
    事故之事實甚明。按汽車行駛時，駕駛人應注意車前狀況，
    並隨時採取必要之安全措施，道路交通安全規則第九十四條
    第三項定有明文。本件被告駕車，原應注意及此，且事故發
    生當時天候晴、日間自然光線、柏油路面乾燥無缺陷、亦無
    障礙物、視距良好，此有上開道路交通事故調查報告表(一)可
    佐，依當時情形，又無不能注意之情事，竟疏未注意，無駕
    駛執照，駕駛上開自用小客車，疏未注意車前狀況，致煞車
    不及，其所駕駛之自用小客車因此開進丙○○住處，而撞到
    不及躲避之丙○○及在該處騎樓聊天之甲○○，造成丙○○
    及甲○○受有前開傷害，被告顯有過失，且其過失行為與告
    訴人二人受傷之結果間，具有相當因果關係甚明。本件事證
    明確，被告犯行堪以認定。
三、被告行為後，刑法施行法業已修正，增訂第一條之一規定：
    「中華民國九十四年一月七日刑法修正施行後，刑法分則編
    所定罰金之貨幣單位為新臺幣。九十四年一月七日刑法修正
    時，刑法分則編未修正之條文定有罰金者，自九十四年一月
    七日刑法修正施行後，就其所定數額提高為三十倍。但七十
    二年六月二十六日至九十四年一月七日新增或修正之條文，
    就其所定數額提高為三倍」，是就現行刑法中，有關於罰金
    刑處罰之規定，即有比較新舊法之必要。本件被告所犯之過
    失傷害罪法定刑中設有罰金刑之規定，經比較增訂之刑法施
    行法第一條之一與被告行為時之罰金罰鍰提高標準條例第一
    條前段、現行法規所定貨幣單位折算新臺幣條例第二條結果
    ，二者規定適用之結果並無不同，此部分尚無新法或舊法較
    有利於被告之問題。惟被告行為後，罰金罰鍰提高標準條例
    第二條業已刪除，而刑法第四十一條第一項前段關於易科罰
    金之折算標準，已由舊法之銀元一百元、二百元、三百元，
    修正為新臺幣一千元、二千元、三千元，因屬科刑規範事項
    之變更，其折算標準為裁判時所應諭知，自有就新舊法規定
    比較之必要，經比較新舊法結果，以被告行為時之舊法較有
    利於被告，依刑法第二條第一項前段之規定，應適用被告行
    為時之舊法即修正前刑法第四十一條第一項前段、修正前罰
    金罰鍰提高標準條例第二條之規定，諭知以銀元三百元即新
    臺幣九百元折算一日為易科罰金之折算標準。另被告行為後
    ，刑法第五十五條想像競合犯之規定雖經修正，然此為法理
    之明文化，非屬法律之變更，應逕行適用裁判時法（最高法
    院九十五年第二十一次刑事庭會議決議參照），附此說明。
四、
   (一)核被告所為，係犯刑法第二百八十四條第一項前段之過失
     傷害罪。
   (二)被告以一過失駕駛行為，同時造成告訴人二人受有前述傷
     勢，屬於一行為侵害數法益之同種想像競合犯，應依現行
     刑法第五十五條規定，從一重處斷。
   (三)被告為汽車駕駛人，無駕駛執照駕車，因而致人受傷，依
     法應負刑事責任，應依道路交通管理處罰條理第八十六條
     第一項規定，加重其刑。
   (四)按「刑法第六十二條前段所規定之自首，係以對於未發覺
     之犯罪自首而受裁判為要件，故犯罪行為人應於有偵查犯
     罪職權之公務員未發覺犯罪事實或犯罪人之前自首犯罪，
     且接受裁判，兩項要件兼備，始得依刑法第六十二條前段
     自首之規定減輕其刑。本件上訴人於第一審法院審理中逃
     匿，經第一審法院於八十二年八月二十四日發布通緝，至
     八十四年六月間始緝獲歸案，有第一審法院八十二年八月
     二十四日中院瑞刑緝字第一四七八號通緝書及八十四年六
     月三十日八十四年中院全刑銷字第九六○號撤銷通緝書在
     卷可查，上訴人在第一審法院審理中既已逃匿，即無接受
     裁判之意思，核與刑法第六十二條前段所規定自首之要件
     不合，原判決未依自首規定減輕其刑，自無上訴意旨所指
     判決不適用法則之違法」（最高法院八十六年度台上字第
     一九五一號判決意旨參照）。本件被告雖於到場處理警員
     尚未知悉犯罪者之身分前即在當場自行承認其為肇事人，
     惟被告事後並未依本院傳喚主動到庭，而係經本院發布通
     緝，始緝獲歸案，參諸上開說明，其行為顯不符合自首減
     刑要件。公訴人認被告行為成立自首，尚有誤會，併予敘
     明。
   (五)爰審酌被告本件過失程度，告訴人二人之傷勢，被告於本
     院審理中係經發布通緝始到案，對於自己違法行為未能主
     動面對司法裁判，迄未賠償告訴人二人所受損害或與之達
     成和解，惟事後坦承犯行，足見尚有悔意等一切情狀，並
     參酌公訴人之具體求刑，量處如主文所示之刑，並依前揭
     說明，諭知易科罰金之折算標準。被告於本院辯論終結後
     ，雖具狀請求諭知緩刑，惟被告迄未賠償告訴人二人所受
     損害，告訴人二人亦未表示願意原諒被告，本院因此認不
     宜為緩刑之宣告，附此敘明，
據上論斷，應依刑事訴訟法第二百七十三條之一第一項、第二百
九十九條第一項前段、刑法第二條第一項前段、第二百八十四條
第一項前段、第五十五條、（修正前）第四十一條第一項前段，
罰金罰鍰提高標準條例第一條前段、（修正前）第二條，現行法
規所定貨幣單位折算新臺幣條例第二條，判決如主文。
中　　華　　民　　國　　96　　年　　1 　　月　　26　　日
                  刑事第十二庭  法  官  羅智文
上正本證明與原本無異。
如不服本判決，應於送達後十日內向本院提出上訴狀（須附繕
本），上訴於臺灣高等法院臺中分院。
                                書記官  賴玉真
中　　華　　民　　國　　96　　年　　1 　　月　　26　　日
附錄本案論罪科刑法條
刑法第二百八十四條第一項
因過失傷害人者，處六月以下有期徒刑，拘役或五百元以下罰金
，致重傷者，處一年以下有期徒刑、拘役或五百元以下罰金。
